臺灣高等法院臺中分院民事判決　　　　　　95年度上字第32號
上　訴　人　癸○○
　　　　　　宇○○○
兼上列一人
訴訟代理人　Ｂ○○　　住桃園縣平鎮市○○路25巷16弄1之3號
上列二人共同
訴訟代理人　張崇哲律師
複代理人　　江慧鈴律師
　　　　　　林志銘律師
上　訴　人　Ｄ○○　　住台北市大安區○○○路○段314號
　　　　　　Ａ○○　　住台北縣永和市○○路302巷26號3樓
　　　　　　寅○○　　住花蓮縣花蓮市○○里○○路393號
兼上列一人
訴訟代理人　宙○○　　住彰化縣秀水鄉○○村○○路○段310
上　訴　人　Ｅ○○　　住台北市○○區○○街17巷14號4樓
訴訟代理人　陳忠儀律師
上　訴　人　己　○　　住彰化縣秀水鄉○○村○○路○段260巷
　　　　　　　　　　　　6號
訴訟代理人　Ｃ○○　　住同上
上　訴　人　玄○○　　住同上巷5號
　　　　　　丑○○　　住台北市○○路163號
　　　　　　申○○　　住台北縣新店市○○里○○街6巷7號4
　　　　　　　　　　　　樓
　　　　　　Ｆ○○　　住彰化縣秀水鄉○○村○○路○段300號
兼上列一人
訴訟代理人　Ｇ○○　　住同上段298號
上　訴　人　亥○○　　住台北縣中和市○○里○○路367巷13
　　　　　　　　　　　　弄7號2樓
　　　　　　天○○　　住桃園縣桃園市○○里○○路822巷41
　　　　　　　　　　　　弄3號
兼上列一人
訴訟代理人　卯○○　　住彰化縣秀水鄉○○村○○路○段260巷
　　　　　　　　　　　　10號
上　訴　人　酉○○　　住台北縣三重市○○里○○街220巷20
　　　　　　　　　　　　號2樓
　　　　　　林錫賓　　住彰化縣秀水鄉○○村○○路○段276巷
　　　　　　　　　　　　5號
　　　　　　子○○　　住同上段276號
　　　　　　地○○　　住台北市○○區○○街17之4號3樓
　　　 　　 黃○○　　住台北縣永和市○○里○○路317號3樓
　　　　　　辛○○　　住台北縣中和市○○里○○路56巷1弄1
　　　　　　　　　　　　1號
　　　　　　庚○○　　住同上
　　　　　　Ｈ○○　　住高雄縣大寮鄉○○村○○路19號
　　　　　　壬○○　　住彰化縣秀水鄉○○村○○路○段260巷
　　　　　　　　　　　　8號
訴訟代理人　Ｏ○○　　住同上段276之1號
上　訴　人　Ｌ○○　　住台北縣三重市○○路○段168巷39號
訴訟代理人　戊○○　　住台北市○○區○○街149巷5號
上　訴　人　丁○○　　住台中縣東勢鎮○○路545號
　　　　　　丙○○　　住台中縣新社鄉○○村○○街○段290號
　　　　　　Ｋ○○○　住台中縣新社鄉○○村○○街○段150號
　　　　　　乙○○　　住同右段33巷18號
　　　　　　Ｍ○○○　住彰化縣彰化市○○里○○路21巷4弄8
　　　　　　　　　　　　5號
　　　　　　甲○○○　住台中市○○區○○里○○路○段43巷
　　　　　　　　　　　　21弄1號
　　　　　　Ｎ○○　　住台中市○區○○里○○街61巷15號
　　　　　　巳○○　　住彰化縣秀水鄉○○村○○街536號
　　　　　　辰○○○　住彰化縣秀水鄉○○村○○路○段316號
訴訟代理人　未○○　　住同上
上　訴　人　午○○　　住同上段304號
訴訟代理人　戌○○　　住台北縣永和市○○路○段25巷8之3號
被 上訴 人　Ｉ○○　　住台北縣三重市○○路○段168巷39號
訴訟代理人　Ｊ○○　　住台北市○○區○○街149巷5號
上列當事人間請求分割共有物事件， 上訴人對於中華民國94年8
月31日台灣彰化地方法院第一審判決（ 93年度彰訴字第2號），
提起上訴，本院判決如下：
　　主　　　文
原判決廢棄，發回台灣彰化地方法院。
　　事實及理由
一、共有物之分割，於共有人全體有法律上之利害關係，須共有
    人全體始得為之，故請求分割共有物之訴，屬於民事訴訟法
    第56條第 1項所稱訴訟標的對於共同訴訟之各人必須合一確
    定者，共同訴訟人癸○○、宇○○○、Ｂ○○、Ｄ○○、Ａ
    ○○對於第一審判決提起上訴，係為有利益於共同訴訟人寅
    ○○、宙○○、Ｅ○○、己○、玄○○、丑○○、申○○、
    Ｆ○○、Ｇ○○、亥○○、天○○、卯○○、酉○○、林錫
    賓、子○○、地○○、黃○○、辛○○、庚○○、Ｈ○○、
    壬○○、Ｌ○○、丁○○、丙○○、Ｋ○○○、乙○○、Ｍ
    ○○○、甲○○○、Ｎ○○、巳○○、辰○○○、午○○等
    32 人（下稱寅○○等32人），依同條項第1款之規定，其效
    力及於共同訴訟人寅○○等32人，自應列共同訴訟人寅○○
    等32人亦為上訴人。
二、被上訴人起訴主張：坐落彰化縣秀水鄉○○段第 455號土地
    （下稱系爭土地）係兩造所共有，其應有部分如原判決附表
    (一)所示，系爭土地之原共有人許於民國 89年8月26日死亡
    ，宇○○○、Ｄ○○、Ａ○○、Ｂ○○為其繼承人，未辦理
    繼承登記，爰請求宇○○○、Ｄ○○、Ａ○○、Ｂ○○辦理
    繼承登記；又系爭土地共有人並無不分割之約定，其使用目
    的亦無不能分割之情形，兩造復未達成分割之協議，爰請求
    裁判分割系爭土地，其分割方案為如原判決附圖所示，兩造
    並應依原判決附表(二)所示之金額互為補償。
三、上訴人癸○○、寅○○、宙○○、Ｅ○○、己○、玄○○、
    Ｆ○○、Ｇ○○、卯○○、黃○○、壬○○、辰○○○、午
    ○○以系爭土地為許氏宗親祖傳多人所共有，各宗親間因現
    使用之建物面積與其個人持分面積有所出入，曾私下協議俟
    取得合理、可行的分割方案後，再提出辦理分割登記，被上
    訴人與Ｌ○○父子既為系爭土地之共有人之一，自應與其他
    共有人商議，取得分割系爭土地之共識等語；上訴人宇○○
    ○、Ｂ○○以被上訴人已對系爭土地之原共有人未○○、許
    淵祿、戌○○、陸振先、陸振福、陸振容、楊陸振麗、許火
    進等人撤回起訴，其效力及於全體上訴人，本件訴訟繫屬即
    因之而歸於消滅，法院無庸為任何形式之裁判等語；上訴人
    Ａ○○則以被上訴人之取得系爭土地應有部分，係依法院拍
    賣程序而來，但該拍賣程序於法不合，被上訴人共有人資格
    應序撤銷，其提起本件分割共有物訴訟，當事人不適格等語
    ，資為抗辯。
四、按訴訟繫屬中為訴訟標的之法律關係，雖移轉於第三人，於
    訴訟無影響，但第三人如經兩造同意，得聲請代當事人承當
    訴訟，民事訴訟法第254條第1項定有明文。所謂於訴訟無影
    響，係指原告或被告不因為訴訟標的之法律關係移轉於第三
    人，而影響關於為訴訟標的之法律關係之要件而言（最高法
    院44年度台上字第1039號判例參照）。易言之，依當事人恆
    定之原則，訴訟繫屬中，為訴訟標的之法律關係，縱移轉於
    第三人，於訴訟標的法律關係之要件並不受影響，當事人不
    因而喪失訴訟之權能。而在必要共同訴訟，他造對於共同訴
    訟人中一人之行為，其效力及於全體，民事訴訟法第56條第
    1 項第2款定有明文。此項規定， 於固有必要共同訴訟有多
    數被告，原告僅對被告中之一人，撤回起訴，亦應有其適用
    ，是對於固有必要共同訴訟之被告一人撤回者，其效力應及
    於共同被告全體，全部訴訟均發生撤回之效力。但訴之撤回
    ，依民事訴訟法第262條第1項之規定，如被告已為本案之言
    詞辯論者，應得其同意，而在固有必要共同訴訟有多數被告
    時，被告之同意撤回，形式上應認為係不利益於共同被告全
    體之行為，故必須由被告全體一致之同意，若未經全體被告
    之同意，應不生撤回其訴之效力，法院仍應對該撤回不生效
    力之被告為審判（參照王甲乙、楊建華、鄭建才先生合著民
    事訴訟法新論94年1月版第329頁、最高法院88年度台上字第
    234號判決）。
五、被上訴人於92年 1月10日提起本件分割共有物訴訟，未○○
    、許淵煌、許淵祿、戌○○、陸振先、陸振福、陸振容、楊
    陸振麗、許火進（下稱未○○等九人）仍為系爭土地之共有
    人，被上訴人即以未○○等九人及其他共有人己○、玄○○
    、丑○○、Ｅ○○、宇○○○、Ｄ○○、Ｂ○○、Ａ○○、
    申○○、寅○○、宙○○、Ｇ○○、Ｆ○○、亥○○、天○
    ○、酉○○、卯○○、林錫賓、子○○、癸○○、地○○、
    黃○○、辛○○、庚○○、陸振德、壬○○、Ｌ○○、丁○
    ○、丙○○、Ｋ○○○、乙○○、Ｍ○○○、甲○○○、Ｎ
    ○○、巳○○等三十五人（下稱己○等三十五人）為共同被
    告。於原審審理時，未○○將其應有部分360分之15於92年1
    月20日贈與辰○○○，許淵煌將其應有部分90分之1於92 年
    4月9日出賣予巳○○，許淵祿將其應有部分90分之1於92 年
    5月7日出賣予子○○、癸○○、戌○○將其應有部分360 分
    之10於93年1月19日贈與午○○、陸振先、陸振福、 陸振容
    、楊陸振麗之應有部分各360分之6則經台灣彰化地方法院查
    封拍賣，由子○○、黃○○於93年8月3日取得，許火進將其
    應有部分27分之1於94年3月2日出賣予壬○○、Ｌ○○， 惟
    取得未○○等九人應有部分之辰○○○、巳○○、子○○、
    癸○○、午○○、黃○○、壬○○、Ｌ○○均未聲明承當訴
    訟，依當事人恆定原則，於訴訟標的法律關係之要件並不生
    影響，未○○等九人自不因此喪失訴訟當事人之機能，未○
    ○等九人仍為適格之當事人。嗣被上訴人於原審92年8月7日
    具狀撤回對未○○之訴訟，於92年11月12日具狀撤回對許淵
    祿之訴訟，於93年3月30日具狀撤回對許淵煌之訴訟， 於93
    年11月30日具狀撤回對陸振先、陸振福、陸振容、楊陸振麗
    之訴訟，於94年3月31日具狀撤回對戌○○、 許火進之訴訟
    ，但被上訴人對未○○等九人撤回訴訟，尚未獲得未○○等
    九人及己○等三十五人之全體共同被告同意，則被上訴人對
    未○○等九人之撤回訴訟仍未生效力。
六、按第一審之訴訟程序有重大之瑕庛者，第二審法院因維持審
    級制度認為必要時，得廢棄原判決，而將該事件發回原法院
    ，並得不經言詞辯論為之， 民事訴訟法第451條第1項、 第
    453 條分別定有明文。本件分割共有物訴訟，訴訟標的之法
    律關係對於共同訴訟人全體必須合一確定，應一同起訴或被
    訴，當事人始為適格，不能割裂而為裁判。原審就被上訴人
    之撤回對未○○等九人訴訟未詳加調查未○○等九人及己○
    等三十五人是否同意該撤回，倘被上訴人之撤回已得未○○
    等九人及己○等三十五人之同意，該撤回之效力及於全體共
    同被告，被上訴人之訴即因撤回而終結，原審不得更為裁判
    ；如未○○等九人及己○等三十五人不同意被上訴人之撤回
    ，不生撤回之效力，原審即應對未○○等九人及己○等三十
    五人併予審判，乃原審僅就己○等三十五人及被上訴人所追
    加之被告辰○○○、戌○○為審判，其訴訟程序自有重大瑕
    疵（參照最高法院88年度台上字第234號判決）。 而此訴訟
    程序之重大瑕疵，事關第一審訴訟程序是否已因撤回而終結
    ，或應將共同被告未○○等九人併予審判而變更分割之方式
    與結果，於全體共同被告之審級利益甚有影響，自不適於二
    審之辯論及判決，且上訴人宇○○○、Ｂ○○、Ｄ○○、Ａ
    ○○亦指摘原審訴訟程序之瑕疵，請求廢棄原判決，發回原
    審法院更為審理（見本院卷(一)第8頁、卷(四)第78頁）， 兩造
    並未合意由本院為裁判，本院為維持審級制度，爰不經言詞
    辯論，將原判決廢棄，發回原審法院更為適法之處理。
七、據上論結，依民事訴訟法第451條第1項、第453條， 判決如
    主文。
中　　華　　民　　國　　96　　年　　1 　　月　　4 　　日
                  民事第四庭　審判長法　官　黃斐君
                  　　　　　　　　　法　官　黃永祥
                  　　　　　　　　　法　官　陳蘇宗
以上正本係照原本作成。
被上訴人得上訴。
如對本判決上訴，須於收受判決送達後20日內向本院提出上訴書
狀，其未表明上訴理由者，應於提出上訴後20日內向本院提出上
訴理由書 (須按他造人數附具繕本)。
上訴時應提出委任律師為訴訟代理人之委任狀。具有民事訴訟法
第466條之1第1項但書或第2項之情形為訴訟代理人者，另應附具
律師及格證書及釋明委任人與受任人有該條項所定關係之釋明文
書影本。
　                                  書記官  林振甫
中　　華　　民　　國　　96　　年　　1 　　月　　8 　　日
                                                      Ｍ
